【裁判字號】    97,抗,345
【裁判日期】    970926
【裁判案由】    聲請再審
【裁判全文】
臺灣高等法院臺南分院刑事裁定           97年度抗字第345號
抗   告   人
即再審聲請人  甲○○
上列抗告人因聲請再審案件，不服臺灣雲林地方法院中華民國九
十七年九月三日裁定（九十七年度聲再字第六號），提起抗告，
本院裁定如下：
    主  文
抗告駁回。
    理  由
一、聲請意旨略以：如聲請狀所載（詳如附件）。
二、原裁定略以：按法院認為聲請再審之程式違背規定者，應以
    裁定駁回之，刑事訴訟法第四百三十三條定有明文。又再審
    係為原確定判決認定事實錯誤而設之救濟程式，是聲請再審
    之對象應為確定之實體判決，裁定不得作為聲請再審之對象
    ，此觀諸刑事訴訟法有關再審之規定甚明。而受理再審聲請
    之法院，應先審查再審之聲請是否具備合法條件，若其聲請
    再審之程式違背規定時，即應以其聲請不合法，依刑事訴訟
    法第四百三十三條規定，裁定駁回之；必再審之聲請合法，
    始能進而審究其再審有無理由（最高法院七十二年度臺抗字
    第三八一號、九十年度臺抗字第三八五號判決參照）。查本
    件聲請人甲○○係對於原審九十七年八月十三日所為九十七
    年度聲判字第三號刑事裁定聲請再審，其聲請再審對象為確
    定裁定，而非確定判決，參照前揭說明，再審聲請人所提起
    本件聲請再審之程式，顯屬違背規定，非法所許，其再審之
    聲請自應駁回。
三、抗告意旨略以：刑事訴訟法第四百三十三條有關再審之客體
    ，並未將交付審判之判決排除在外，而雲林地方法院九十七
    年聲判字第三號審判裁定，固名之為「裁定」，但實為「判
    決」，此觀交付審判必須以判決形式為之，足堪認定交付審
    之再審為法之所許。且再審之聲明是否具備合法條件，應從
    其形式及實質為審認，末可一概以聲請人不合法即予駁回，
    揆之上開所示刑事訴訟法第四三三條規定，既未將交付審判
    排除在再審客體外，即無所謂程序駁回之適用至明，原裁定
    未查，即有違法，爰請撤銷改判等語。
四、經查：
  (一)按刑事訴訟法第二百五十八條之一「聲請法院交付審判制度
    」係參考德國刑事訴訟法第一百七十二條第二項之規定及日
    本刑事訴訟法第二百六十二條準起訴之規定而增訂，告訴人
    於不服上級檢察署之駁回處分者，得向法院聲請交付審判；
    其目的係為對於檢察官起訴裁量之制衡，除貫徹檢察機關內
    部檢察一體之原則所含有之內部監督機制外，另宜有檢察機
    關以外之監督機制，由法院保有最終審查權而介入審查，以
    提供告訴人多一層救濟途徑（刑事訴訟法第二百五十八條之
    一立法理由參照），以促使檢察官對於不起訴處分為最慎重
    之篩選，審慎運用其不起訴裁量權；從而，本條之適用一方
    面係強制告訴人先循檢察機關內部之監督機制救濟無效果後
    ，始由法院為之，另方面亦促使檢察機關內部省視其不起訴
    處分是否妥當，法院有最終審查權；故交付審判之制度雖賦
    予法院於告訴人交付審判之聲請裁定准否前，可依同法第二
    百五十八條之三第三項規定為「必要之調查」，然非因此即
    謂已進入實體審理之程序，是其准駁，法院均以裁定為之，
    此觀之同法第二百五十八條之二至之三規定自明。故抗告人
    以「交付審判必須以判決形式為之」云云，顯有誤會。
  (二)其次，刑事訴訟法第五編「再審」之規定，乃為了排除「確
    定判決」認定事實違誤所設之非常救濟途徑，因此再審之對
    象應僅限於有罪、無罪、免訴或不受理之「判決」，此觀刑
    事訴訟法第四百廿條至第四百廿二條之規定自明。而「確定
    之裁定」，並無準用上開再審之規定，是對於「確定之裁定
    」，除得依刑事訴訟法相關程式救濟外，均不得為再審之對
    象。又法院認為聲請再審之程式違背規定者，應以裁定駁回
    之，刑事訴訟法第四百三十三條亦有明文。本件抗告人向原
    審聲請再審，係以台灣雲林地方法院九十七年度聲判字第三
    號「裁定」為對像，未合上揭聲請再審須以「確定判決」為
    標的之規定，是原審以抗告人聲請再審，違背規定，非法所
    許為由，而駁回再審之聲請，並無違誤。抗告人仍執陳詞，
    指摘原裁定不當，並無理由，應予駁回。
五、據上論結，應依刑事訴訟法第四百十一條前段，裁定如主文
    。
中    華    民    國    97    年    9     月    26    日
                  刑事第六庭  審判長法  官  董武全
                                    法  官  杭起鶴
                                    法  官  沈揚仁
以上正本證明與原本無異。
不得再抗告。
                                    書記官  廖文靜
中    華    民    國    97    年    9    月    30    日


司法院資訊處製作；財團法人民間司法改革基金會備份。
